【裁判字號】    89,訴,1874
【裁判日期】    900212
【裁判案由】    廢棄物清理法
【裁判全文】
臺灣板橋地方法院刑事判決                        八十九年度訴字第一八七四號
    公  訴  人  臺灣板橋地方法院檢察署檢察官
    被      告  乙○建材有限公司
    兼右代表人  丙○○
    被      告  丁○○
右列被告等因違反廢棄物清理法案件，經檢察官提起公訴（八十九年度偵字第一三０
七六、一七六三四號），甲○判決如左：
    主  文
乙○建材有限公司其負責人及受僱人因執行業務，未依廢棄物清理法第二十條規定領
有廢棄物清除及處理許可證，從事廢棄物貯存、清除及處理，科罰金貳拾萬元。
丙○○共同未依廢棄物清理法第二十條規定領有廢棄物清除及處理許可證，從事廢棄
物貯存、清除及處理，處有期徒刑壹年肆月，緩刑年。
丁○○共同未依廢棄物清理法第二十條規定領有廢棄物清除及處理許可證，從事廢棄
物貯存、清除及處理，處有期徒刑壹年壹月，緩刑年。
    事  實
一、丙○○係乙○建材有限公司（簡稱乙○公司）之負責人，丁○○係該公司之受僱
    人，其二人均明知未依廢棄物清理法第二十條規定領有廢棄物清除及處理許可證
    ，不得從事廢棄物貯存、清除及處理，竟共同基於擅自從事廢棄物貯存、清除及
    處理之犯意聯絡，未領有廢棄物清除及處理許可證，即共同自民國八十九年二月
    底、三月初間某日起，在丙○○向不知情之男子陳定國所承租之臺北縣泰山鄉○○段○○段第六０八、六０九地號土地即同鄉○○路一三五之一號場地內，由丙○○因執行乙○公司之業務，向不特定之水泥經銷商處，以每車（容量為三立方
    米）新臺幣（下同）一千二百元至一千四百元（起訴書誤載為一千三百元）之代
    價代為處理水泥紙袋、磚塊等一般事業廢棄物，而委託真實姓名年籍不詳之司機
    將上開一般事業廢棄物載運至上址，並由丁○○因執行乙○公司之業務，在上址
    負責管理廢棄物之簽單及駕駛乙○公司所有KOMATSU廠牌WA180-1型之鏟土機一台
    從事廢棄物之堆置整理作業，而共同從事廢棄物貯存、清除（含焚燒）及處理（
    不能焚燒之廢棄物則以每一卡車八千元之代價委託真實姓名年籍不詳之司機載往
    中南部某地傾倒）。嗣於八十九年七月六日十時五十分許，適丁○○於上址駕駛
    上開鏟土機從事廢棄物之堆置整理作業時，為行政院環境保護署人員會同環保警
    察隊第一中隊當場查獲，並扣得上開鏟土機一台。
二、案經臺北縣警察局新莊分局報告臺灣板橋地方法院檢察署檢察官暨該署檢察官自
    動檢舉偵查起訴。
    理  由
一、右揭事實，業據被告丙○○迭於警訊時、偵查中及甲○審理時供承不諱，核與證
    人即同案被告丁○○於警訊時、偵查中，證人謝玉玲於警訊時及證人陳定國於偵
    查中所證述之情節均相符，並有KOMATSU廠牌WA180-1型之鏟土機一台扣案可佐，
    復有行政院環境保護署八十九年七月二十一日（８９）環署督字第００四０八九
    四號函及該署廢棄物稽查紀錄、保管條、查扣物品明細清單、乙○公司之公司執
    照及營利事業登記證、土地租賃契約書、土地所有權狀、地籍圖謄本、臺北縣泰
    山鄉公所所出具之統一收據各一份、簽單十八張、現場稽查照片二十三張附卷可
    稽。訊據被告丁○○雖矢口否認有上開違反廢棄物清理法之犯行，辯稱：伊只負
    責在上址從事水泥沙石進出貨之倉儲管理，並未負責廢棄物之處理，係由戊○○
    在上址負責廢棄物之處理云云。惟查，八十九年七月六日十時五十分許，被告丁○○於上址駕駛上開鏟土機從事廢棄物之堆置整理作業時，適為行政院環境保護
    署人員會同環保警察隊第一中隊當場查獲，並扣得上開鏟土機一台等情，有上開
    行政院環境保護署廢棄物稽查紀錄、保管條、查扣物品明細清單各一份附卷可稽
    。又卷附之上開簽單十八張係乙○公司所有，由被告丁○○管理並提出，其內容
    包含水泥、廢磚及垃圾等物，顯見被告丁○○並非單純在上址從事水泥沙石進出
    貨之倉儲管理而已，被告丁○○應有負責廢棄物之處理至明。至同案被告丙○○
    雖於甲○審理時亦供稱係由戊○○在上址負責廢棄物之整理、分類及清理云云，
    惟姑不論其與被告丁○○均無法提出戊○○之真實姓名年籍地址供甲○查證是否
    屬實，而難以採為有利被告丁○○之認定，縱然屬實，亦不足以影響被告丁○○
    有上開違反廢棄物清理法犯行之認定。是被告丁○○空言否認所為之辯解，尚無
    足採。事證明確，被告乙○公司、丙○○、丁○○之犯行均堪以認定。
二、按公、民營廢棄物清除、處理機構經營廢棄物之貯存、清除或處理業務，應列明
    專業技術人員與貯存、清除、處理之工具、方法、設備及場所，向地方主管機關
    申請核發許可證。但從事有害事業廢棄物之貯存、清除或處理者，地方主管機關
    應先報請中央主管機關核准，始得發給許可證，廢棄物清理法第二十條定有明文
    。被告丙○○係被告乙○公司之負責人，被告丁○○係該公司之受僱人，其二人
    均明知未依廢棄物清理法第二十條規定領有廢棄物清除及處理許可證，不得從事
    廢棄物貯存、清除及處理，竟共同從事廢棄物貯存、清除及處理，核被告丙○○
    、丁○○所為，均係違反廢棄物清理法第二十條之規定，均應依同法第二十二條
    第二項第四款之規定處罰。另被告乙○公司雖係法人，惟其負責人即被告丙○○
    及其受僱人即被告丁○○因執行業務犯上開廢棄物清理法第二十二條第二項第四
    款之罪，亦應依同法第二十二條第四項之規定，科以同條第二項之罰金刑。被告
    丙○○與丁○○就上開廢棄物清理法第二十二條第二項第四款之犯行，彼此之間
    ，互有犯意聯絡及行為分擔，為共同正犯。爰審酌被告丙○○、丁○○均無前科
    ，有臺灣板橋地方法院檢察署刑案資料查註紀錄表及臺灣高等法院被告全國前案
    紀錄表各二份在卷足憑，被告丙○○係被告乙○公司之負責人，因執行業務，未
    領有廢棄物處理許可證，從事廢棄物處理，足以妨害上開場所及附近之環境衛生
    ，並危害國民健康，被告丁○○雖與被告丙○○共同犯之，但被告丁○○之犯罪
    情節較被告丙○○之犯罪情節為輕，被告丙○○、丁○○犯罪之動機、目的、手
    段，被告丙○○業已結束營業，並於八十九年十一月三十日將上開土地之廢棄物
    清運完畢而返還出租人等情，亦據被告丙○○提出出租人陳定國之書面證明一紙
    及現場照片六張附卷可稽，被告丙○○、丁○○所為上開犯行之期間及犯罪後之
    態度等一切情狀，分別量處如主文所示第二、三項之刑，另就被告乙○公司科以
    如主文第一項所示之罰金刑。又被告丙○○、丁○○均前未曾受有期徒刑以上刑
    之宣告，業如前述，渠等均因一時失慮，偶罹刑典，經此偵審程序及刑之宣告等
    教訓後，當知警惕，均應無再犯之虞，甲○認所宣告之刑，以暫不執行為適當，
    爰均併予宣告緩刑三年，以啟自新。
三、至扣案之KOMATSU廠牌WA180-1型之鏟土機一台，係被告乙○公司所有，為一般建
    築工程常用之機具，於客觀上既非專供處理廢棄物所用，偶以之清理廢土，其犯
    罪情節尚屬輕微，且非違禁物，尚無宣告沒收之必要，併予敘明。
據上論斷，應依刑事訴訟法第二百九十九條第一項前段，廢棄物清理法第二十二條第
二項第四款、第四項、刑法第十一條前段、第二十八條、第七十四條第一款，判決如
主文。
本案經檢察官鄭嘉欣到庭執行職務。
中      華      民      國       九十       年     二     月    十二    日
                                      臺灣板橋地方法院刑事第一庭
                  法  官  楊  千  儀
右正本證明與原本無異。
如不服本判決應於送達後十日內向甲○提出上訴狀。
                                          書記官  王      明
中      華      民      國       九十       年     二     月   二十六   日
附錄本案論罪科刑法條全文：
廢棄物清理法第二十二條
違反第八條、第十三條第一項、第四項至第七項、第十五條、第十八條、第二十條及
二十一條之規定，因而致人於死者，處無期徒刑或七年以上有期徒刑，得併科五百萬
元以下罰金；致重傷者，處三年以上十年以下有期徒刑，得併科三百萬元以下罰金；
致危害人體健康導致疾病者，處五年以上有期徒刑，得併科二百萬元以下罰金。
有左列情形之一者，處一年以上五年以下有期徒刑，得併科一百萬元以下罰金：
一、任意棄置有害事業廢棄物者。
二、事業機關未依本法規定之方式貯存、清除、處理或再利用廢棄物，致污染環境者
    。
三、未經主管機關許可，提供土地回填、堆置廢棄物者。
四、未依第二十條規定領有廢棄物清除、處理許可證或核備文件，從事廢棄物貯存、
    清除、處理，或未依廢棄物清除、處理許可證或核備文件內容貯存、清除，處理
    廢棄物者。
五、執行機關委託未取得許可證之公、民營廢棄物清除、處理機構清除、處理一般廢
    棄者，或明知受託人非法清除、處理而仍委託者。
六、公、民營廢棄物處理機構或執行機關未處理廢棄物，開具虛偽證明者。
無許可證經營廢棄物清除、處理為常業者，處三年以上十年以下有期徒刑，得併科三
百萬元以下罰金。
法人之負責人、法人或自然人之代理人、受僱人或其他從業人員因執行業務犯第一項
、第二項之罪者，除處罰其行為人外，對該法人或自然人科以罰金。
依本法規定有申報義務，明知為不實之事項而申報不實或於業務上作成之文書為虛偽
記載者，處三年以下有期徒刑、拘役或科或併科五十萬元以下罰金。
科罰金時，應審酌犯罪所得之利益。如所得之利益超過罰金最多額時，得於所得利益
二倍之範圍內酌量加重。
對於違反本法之行為，民眾得敘明事實或檢具證據資料，向所在地執行機關或主管機
關檢舉。
主管機關或執行機關對於前項檢舉，經查證屬實並處以罰鍰者，其罰鍰金額達一定數
額時，得以罰鍰金額收入之一定比例，提充檢舉獎金。檢舉及獎勵辦法由中央主管機
關定之。
主管機關或執行機關為前項查證時，對檢舉人之身分應予保密。
事業機構清理廢棄物所生之費用應予財稅減免。凡遵守本法有關規定，績效、優良者
，應予勵，其辦法由中央主管機關定之。


司法院資訊處製作；財團法人民間司法改革基金會備份。
